臺灣臺北地方法院民事判決　　　　　　 95年度訴字第10512號
原　　　告　甲○○
訴訟代理人　黃鈺華　　律師
被　　　告　丙○○
　　　　　　乙○○
共　　　同
訴訟代理人　馬在勤　　律師
　　　　　　陳佳雯　　律師
當事人間請求返還不當得利等事件，本院於中華民國96年4月25
日言詞辯論終結，判決如下：
    主      文
被告丙○○應給付原告新臺幣貳佰柒拾萬陸仟陸佰捌拾陸元及自
民國九十五年七月二十五日起至清償日止，按年息百分之五計算
之利息，暨自九十五年五月二十五日起按月給付原告新臺幣肆萬
陸仟陸佰陸拾柒元。
原告其餘之訴駁回。
訴訟費用由被告丙○○負擔二分之一，餘由原告負擔。
本判決原告勝訴部分，於原告以新臺幣玖拾萬元為被告丙○○供
擔保後，得假執行；但被告丙○○如以新臺幣貳佰柒拾萬陸仟陸
佰捌拾陸元為原告預供擔保，得免為假執行。
原告其餘假執行之聲請駁回。
    事實及理由
一、原告起訴主張：
    (一)被告乙○○原係臺北市○○區○○段四小段，建號1073號
      即門牌號碼臺北市○○區○○路99號、99號之1（下稱系
      爭房屋)房屋所有權人，系爭房屋所坐落土地，原係原告
      甲○○、被告及訴外人朱樹民兄弟三人所共有，地號為同
      上地段第561、562地號（下稱系爭土地），而上開土地為
      兩造之父朱俊龍所購買，系爭房屋亦為渠等之父所出資興
      建，除上開土地、房屋之外，朱俊龍尚購置多筆不動產，
      基於家產共業之觀念，雖將所興建購買的財產分別登記於
      家人名下，但由朱俊龍統籌管理，而形成「家產」，系爭
      房屋亦由朱俊龍管理，將之出租並將所收取之租金扣除必
      要費用後，以定期存款方式平均分配予兄弟三人。民國87
      年1月10日朱俊龍過世，同年月12日原告兄弟三人即召開
      家庭會議，於會議中兄弟三人協議「就家產延續朱俊龍生
      前之管理模式」，即由原告將包括系爭房屋之「家產」出
      租，所收取之租金，平均分配，三方協議亦係系爭房屋使
      用土地之法律上原因，並經臺灣高等法院91年度上更(一)字
      第205號判決所確認。然被告分別於87年6月及88年3月以
      後即將系爭房屋自行出租收益，並於90年7月25日贈與系
      爭房屋所有權與其妻即被告丙○○，同年復將系爭房屋坐
      落上開基地之應有部分贈與予丙○○，使原告無法依三方
      協議將系爭房屋出租收益。
    (二)房屋與土地為各別之不動產，各得單獨為交易標的，且房
      屋性質上不能與土地分離而存在，丙○○所有系爭房屋既
      坐落於系爭土地上，其即受有占有系爭土地之利益，並致
      原告受有不能自由行使所有權權能之損害。再系爭房屋使
      用其基地之法律上原因，係原告及被告兄弟三人對於管理
      家產之協議，該協議之性質為債權契約，依債之相對性，
      效力不及於丙○○，丙○○占有系爭土地受有利益，即無
      法律上之原因。又丙○○現雖為土地共有人之一，但系爭
      土地面積為181平方公尺，系爭房屋坐落面積達141.53平
      方公尺，已逾越丙○○應有部分之範圍而為使用收益，其
      所受超過之利益，亦應成立不當得利。另系爭房屋坐落系
      爭土地上無任何占有本權，乃無權占有，並侵害原告按其
      應有部分，得使用收益之權利，雖其為系爭土地共有人之
      一亦然，應負侵權行為損害賠償責任。以系爭土地之申報
      地價按年息10%計算，每月法定租金為205,164元，自90年
      7月25日至95年5月24日止，共為11,899,512元，再依應有
      部分1/3計算，即為3,966,504元，爰依侵權行為及不當得
      利法律關係，請求丙○○應給付原告上開金額，另丙○○
      自95年5月25日起仍應按月賠償原告68,388元 (即205,164
      元X1/3=68,388元)之損失。至於丙○○有無將系爭房屋出
      租，並不影響原告之請求，而房屋稅自90年7月25日亦應
      由丙○○負擔，亦不得對原告主張抵銷。
    (三)原告於86年6月及87年3月13日分別將系爭房屋，以乙○○
      名義出租，租金各為每月9萬元，租期一年，詎料租期屆
      滿後，乙○○即另行出租而未將租金分配與原告，違反三
      方協議，構成債務不履行，應依民法第229條第1項規定，
      賠償原告損害，原告所受之損害應以乙○○自行出租系爭
      房屋前，原告出租系爭房屋可得之利益計算之，即系爭99
      號房屋自87年6月起至90年7月止，共37個月，以每月租金
      9萬元計算，共為333萬元，兄弟三人平分，原告得請求1/
      3，即111萬元；系爭99之1號房屋，自88年3月起至90年7
      月止，共計28個月，每月租金9萬元計算，為252萬元，原
      告得請求1/3，即為84萬元；合計原告得請求乙○○給付1
      95萬元。
    (四)聲明：1.丙○○應給付原告3,966,504元及自起訴狀繕本
      送達翌日起至清償日止，按年息5%計算之利息，暨自95年
      5 月25日起按月給付原告68,380元；2.乙○○應給付原告
      195萬元，及自起訴狀繕本送達翌日起至清償日止，按年
      息5%計算之利息；3.願供擔保請准宣告假執行。
二、被告則辯以：
    (一)系爭房屋並非原告所稱「家產」，系爭房屋坐落於系爭土
      地上之原因亦非本於原告所稱之「三方協議」：
　　　臺灣高等法院91年度上更(一)字第205號判決於主文中，並
　　　未確認系爭房屋之所有權歸屬及使用系爭土地之權源為
  　　何，是以該判決無法證明系爭房屋及土地係屬「家產」，
  　　亦無法證明「三方協議」有約定系爭房屋之使用與收益權
   　 利，應由原告及被告等三兄弟均分及「三方協議」為系爭
      房屋得使用系爭土地之法律上原因；亦即上開判決就上述
      三項事實並無既判力，不得拘束二造及法院。再由臺灣高
      等法院檢察署88年度議字第3105號處分書可證明朱樹民與
      管家李阿幼於該案中均稱「三方協議」所討論之內容並不
      包括系爭房屋與土地。又從訴外人朱梅林（即二造之胞姐
　    ）於另案證稱：「父親說我是長女，所有財產已分配好，
      我的部分在弟弟名下，成都路的房子（按即系爭房屋）給
　    大弟」、「父親早分配好財產，二弟甲○○（按即原告）
      設計騙我，給我八十萬及五十萬元支票，叫我拋棄繼承，
      我是哭著回美國，父親留有十三筆土地，報稅有二億多元
      」，可知系爭房屋於興建之初，將起造人與第一次登記名
      義人登記為乙○○，係因朱俊龍有意將系爭房屋分配予乙○○之故，並非原告所稱屬朱俊龍之遺產即家產之一部分
      ，且二造之胞姐朱梅林更認原告詐騙伊拋棄鉅額繼承權，
      顯見原告為爭奪財產本是無所不用其極，非但覬覦被告乙○○名下之系爭房地，連胞姐朱梅林之繼承權亦不放過。
　　　系爭房屋與所持分之系爭土地之所有權，於90年7月25日
  　　及同年8月6日前既登記為乙○○所有，系爭房屋與所持分
　    之系爭土地之所有權利及使用、收益權利應由乙○○一人
　    獨有，原告無置喙之餘地。
　　(二)系爭房屋坐落於系爭土地上對原告不構成不當得利或侵權
      行為：
　　　於系爭房屋興建之前，系爭土地所有權人朱錢川棟已出具
  　　「土地使用權同意書」予系爭房屋之起造人乙○○，且同
　    意書並未附加使用期限，原告為朱錢川棟之繼承人，自需
      繼承系爭房屋得永久使用系爭土地之使用借貸法律關係，
      因此系爭房屋坐落於系爭土地上並非無法律關係，丙○○
　　　並非無權占有系爭土地甚明。再系爭房屋與所持分之系爭
　　　土地之所有權原本既歸屬乙○○一人所有，則其自得任意
　　　處分，因而丙○○本於乙○○之贈與而取得系爭房屋及所
　　　持分之系爭土地，並非無法律上之原因，亦非不法行為；
　　　亦即二造係嗣後繼受取得系爭房屋與土地之所有權，自應
　　　繼受系爭房屋坐落於系爭土地上之權利義務關係（包括占
  　　有權源與占有面積），原告既不爭執系爭房屋之前手乙○○有合法使用系爭土地之權利，則被告繼受其權利焉會成
      為無權占有？退步言之，倘原告關於系爭房屋無權占有系
　　　爭土地之主張有理，然系爭房屋與系爭土地，目前之租金
　　　不過每月14萬元，惟原告於起訴時就系爭土地所主張之每
　　　月損害金竟高達205,164元，顯逾系爭土地之合理租金。
　　(三)二造之間就系爭房屋及系爭土地並無所謂之「三方協議」
      存在，系爭房屋之所有權屬乙○○單獨所有，故乙○○無
      須將系爭房屋之租金收入分配予原告，被告乙○○並無遲
      延分配租金予原告之問題。況若系爭房屋果屬「家產」，
      則除原告、被告乙○○及另一兄弟朱樹民外，二造另有姊
      妹朱梅芳（另一姊妹朱梅林93年已過世），亦即朱俊龍尚
      存之子女共有四人，則系爭房屋之收益應歸四人共享，換
      言之，原告得請求之租金權利應為1/4而非1/3。退步言之
      ，倘被告乙○○需分配租金予原告，然被告乙○○就系爭
      房屋已繳納之房屋稅共53,808元，乙○○應可就其中1/3
      即17,936元，與原告之請求相互抵銷。
　　(四)聲明：1.原告之訴及假執行之聲請均駁回；2.如受不利判
　　  決，願供擔保請准宣告免為假執行。
三、兩造不爭執事項：本件經本院協商兩造整理爭點，兩造不爭
    執之事項（卷第103頁正、反面)，經文字修正後如下：
    (一)坐落臺北市○○區○○段四小段第1073建號即門牌號碼臺
      北市○○路99、99-1號房屋為原告與被告乙○○之父親朱
      俊龍出資興建，但以乙○○為起造名義人，並於66年2月7
      日登記為乙○○所有。
    (二)該屋坐落之基地即臺北市○○區○○段四小段第561、562
      地號土地，原為原告與被告乙○○之母朱錢川棟所有，朱
      錢川棟於63年10月1日出具土地使用權同意書予起造名義
      人乙○○。
    (三)上開土地於74年5月8日以買賣為登記名義，移轉登記與原
　　　告、被告乙○○及訴外人朱樹民三人。
    (四)乙○○分別於90年7月25日及90年8月6日將系爭房屋及土
      地，以夫妻贈與名義，移轉登記予丙○○。
    (五)臺灣高等法院91年度上更(一)字第205號民事判決、本院93
      年度易字第809號刑事判決均已確定。(但被告仍否認該二
　　　判決所認定之事實)
    (六)乙○○就系爭房屋自87年至95年止已繳納房屋稅新臺幣53
      ,808元。
    (七)系爭99號房屋自87年起迄今皆由被告出租收益、99之1號
      房屋自88年開始由被告出租收益 (但90年至94年間是否有
      出租兩造有爭執)。
    (八)乙○○於另案中不否認自朱樹民處受領金錢共計64萬元。
    以上有土地及建物登記簿謄本、臺灣高等法院91年度上更(一)
    字第205號民事判決書 (以上見本院調解卷第8-1至18頁)、
    本院93年度易字第809號刑事判決書 (卷第26至38頁)、房屋
    租賃契約、房屋稅繳款書 (以上見卷第52至61頁)、土地使
    用權同意書(卷第81頁)在卷可稽，應堪信為真實。
四、得心證之理由：原告主張系爭房屋為其父所遺之家產，其父
    過世後，其與被告乙○○及訴外人朱樹民就系爭房屋有三方
    協議存在，約定延續其父生前管理模式，將系爭房屋出租，
    收取之租金平均分配予兄弟三人，惟乙○○違反三方協議，
    自87年6月起就系爭99號房屋、88年3月起就系爭99之1號房
    屋自行出租收益，並於90年7月25日將系爭房屋之所有權贈
    與其妻丙○○，復於同年8月26日將系爭土地之所有權贈與
    丙○○，朱樹民有債務不履行之行為，應負損害賠償責任，
    丙○○就系爭房屋無權占用系爭土地，應負侵權行為及不當
    得利之賠償責任等情，則為被告所否認，並以前開情詞置辯
    。因此，本件之爭點應在於原告與被告乙○○及訴外人朱樹
    民間就系爭房屋有無三方協議存在，乙○○有無遲延履行債
    務之行為，原告得否依民法第229條第1項規定請求乙○○負
    給付遲延之損害賠償責任，乙○○得否以已繳納之房屋稅就
    原告之應負擔額向原告主張抵銷，丙○○就系爭房屋使用系
    爭土地，是否構成侵權行為或不當得利，如構成其相當於租
    金之損害或不當得利額為何（參卷第103頁反面，兩造協商
    之待辯論爭點)？茲判斷如下：
    (一)原告與被告乙○○及訴外人朱樹民間就系爭房屋有三方協
      議存在：
      1.按確定判決之既判力，固以訴訟標的經表現於主文判斷
        事項為限，判決理由並無既判力，但法院於判決理由中
        ，就訴訟標的以外，當事人主張之重要爭點，本於當事
        人辯論之結果已為判斷時，對此重要爭點所為之判斷，
        除有顯然違背法令，或當事人已提出新訴訟資料，足以
        推翻原判斷之情形外，應解為在同一當事人就該已經法
        院判斷之重要爭點，不得作相反之主張或判斷，始符民
        事訴訟上誠信原則 (最高法院92年度台上字第315號判
        決意旨可資參照)。
      2.經查，原告主張其與被告乙○○及訴外人朱樹民三人於
        渠等之父朱俊龍過世後，曾於87年1月12日協議就系爭
        房屋及其他家產出租管理，仍沿用朱俊龍生前管理之模
        式，即出租後，租金平均分配予兄弟三人之事實，業為
        乙○○前依侵權行為及不當得利法律關係請求原告與訴
        外人朱樹民賠償損害及返還不當得利事件，及原告及朱
        樹民於該案件中反訴依侵權行為及不當得利法律關係請
        求乙○○賠償損害及返還不當得利事件之確定判決所認
        定，有臺灣高等法院91年度重上更(一)字第205號民事判
        決書在卷可查，並為兩造所不爭執，被告雖仍否認其事
        實，並提出臺灣高等法院檢察署88年度議字第3150號處
        分書 (卷第15至21頁)、臺灣高等法院89年度上字第168
        號之89年5月8日準備程序筆錄 (卷第76至80頁)為證，
        然該等處分書所載朱樹民於檢察官偵查中所為之陳述與
        證人李阿幼之證詞及上開準備程序期日中證人朱梅林之
        證詞，皆於上開臺灣高等法院91年度重上更(一)字第205
        號事件之歷審審理中已提出，而上開臺灣高等法院89年
        度上字第168號事件，實即同院91年度重上更(一)字第205
        號事件之最高法院發回前之前審事件，此業經本院調閱
        上開事件之歷審案卷核對無訛，被告所舉之朱樹民所陳
        內容、證人李阿幼及朱梅林之證詞，終不為上開民事確
        定判決所採認，又該上開確定判決，並無顯然違背法令
        之處，被告復未提出新訴訟資料，足以推翻原判斷之情
        形，應解為在同一當事人就該已經法院判斷之重要爭點
        ，被告自不得再於本件作相反之主張，本院亦不得作相
        反之判斷，始符民事訴訟上誠信原則；因此，被告辯稱
        原告及乙○○與訴外人朱樹民間就系爭房屋無三方協議
        存在云云，並不可採。
　　(二)原告依民法第229條第1項之規定，請求乙○○負給付遲延
  　　之損害賠償責任為無理由：
      1.給付有確定期限者，債務人自期限屆滿時起，負遲延責
        任；給付無確定期限者，債務人於債權人得請求給付時
　　　　，經其催告而未為給付，自受催告時起，負遲延責任；
　　　　其經債權人起訴而送達訴狀，或依督促程序送達支付命
  　　　令，或為其他相類之行為者，與催告有同一之效力；前
    　　項催告定有期限者，債務人自期限屆滿時起負遲延責任
      　，民法第229條定有明文。次按債務人遲延者，債權人
        得請求其賠償因遲延而生之損害，同法第231條第1項亦
        定有明文。但此之給付遲延之損害賠償，係指債權人因
        債務人遲延給付所致之損害而言，例如同法第233條所
        定遲延之債務，以支付金錢標的者，應支付法定遲延利
        息，如有其他損害，並得請求賠償者是，與債權債務之
        標的本身究屬不同，債之標的本身，仍應依其債之關係
        而為請求，蓋債務人給付遲延，其債務本身並不消滅，
        民法第229條所規定之遲延責任，乃指同法第231條至第
        233條規定之情形，非得謂給付遲延之損害，即為債務
        人應依債之關係所為之給付本身，又債權人主張其因債
        務人給付遲延受有損害者，應由其就損害及該損害與債
        務人給付遲延間之因果關係負舉證之責。
      2.經查，原告主張乙○○違背三方協議，構成債務不履行
        ，依民法第229條第1項給付遲延之規定，應賠償原告所
        受損害，並依民法216條第2項規定以乙○○自行出租系
        爭房屋前，原告出租系爭房屋可得之利益計算損害云云
        。惟查，原告與乙○○及朱樹民間就系爭房屋有三方協
        議存在，固如前述，雖乙○○自87年6月至90年7月間將
        系爭房屋移轉予丙○○前乙○○自行就系爭房屋出租收
        益，而有違反三方協議，構成債務不履行為之情事，但
        按諸前揭說明，原告若欲主張乙○○應交付出租所得三
        分之一，應係依三方協議之法律關係為之，其若主張乙○○藉故使系爭房屋無法出租，致使給付不能，亦應係
        本於給付不能之損害賠償請求權為之，並非依給付遲延
        之規定而為之，所謂給付遲延之損害賠償，係指乙○○
        遲延給付所致其損害，若參照民法第216條第2項規定，
        則係指如乙○○依協議給付，致其依通常情形，或已定
        之計劃、設備或其他特別情事，可得預期之利益，因乙○○未依協議給付，即無法獲得該預期利益而言，今原
        告既主張乙○○將系爭房屋自行出租收益，其應依三方
        協議向乙○○請求租金之三分之一為是，其依民法第
        229條第1項規定請求乙○○賠償其租金之三分之一云云
        ，顯然與法不合，而為無理由。次查，原告與被告及朱
        樹民間三方協議，並未約定給付期限，原告未經催告，
        逕主張乙○○給付遲延，亦與法有所未合，至其於本件
        雖經本院送達起訴狀繕本與乙○○，但此之繕本送達，
        並非催告乙○○履行三方協議，而係其請求乙○○應負
        給付遲延損害賠償之意思送達甚明，並非得認為有依民
        法第229條第2項後段規定之與催告同一效力之情形。又
        查，縱認乙○○已構成給付遲延責任，如前所述，原告
        請求之三分之一租金，為三方協議中乙○○應為之給付
        本身，並非乙○○遲延給付所致原告之損害，原告所受
        之損害為何，自應由原告舉證證明之，其逕以出租所得
        之三分之一租金主張為其損害，亦非可採。
　　(三)丙○○就系爭房屋使用系爭土地應負侵權行為或不當得利
  　　之賠償責任：
      1.按民法第818條所定各共有人按其應有部分，對於共有
     　 物之全部有使用收益之權；係指各共有人得就共有物全
        部，於無害他共有人之權利限度內，可按其應有部分行
        使用益權而言；故共有人如逾越其應有部分之範圍使用
        收益時，即係超越其權利範圍而為使用收益，其所受超
        過利益，要難謂非不當得利（最高法院55年台上字第19
　　　　49號判例意旨可資參照）。又按使用借貸契約係債之關
        係，僅於當事人間有其效力，買受使用借貸他人土地之
        房屋，並不當然繼受其前手與系爭土地所有人間之使用
        借貸關係，原則上不得執該關係主張其有使用系爭土地
        之權利（最高法院95年度第16次民事庭會議決議參照)
        。
      2.經查，原告主張系爭房屋占有系爭土地之權源，原係原
        告、乙○○及朱樹民間之三方協議，本於債之相對性，
        乙○○將系爭房屋贈與丙○○即無該三方協議之適用，
        其就系爭房屋占有系爭土地，應構成侵權行為及不當得
        利，應賠償其相當於租金之損害或利得等語。經查，系
        爭房屋係由朱錢川棟出具土地使用同意書，供朱俊龍以
        乙○○名義出資興建後，登記為乙○○所有，嗣再由朱
        錢川棟移轉登記予原告兄弟三人名下，業如前述，並為
        兩造所不爭執，又原告兄弟三人曾三方協議，就系爭房
        屋於朱俊龍過世後，仍繼續出租，收益三人均分，亦如
        前述，今乙○○將系爭房屋即其就系爭土地之應有部分
        贈與丙○○，該協議書之效力，並不及於丙○○，原告
        主張系爭房屋占有系爭土地已無法律上之權源，即堪採
        信。次查，被告雖辯稱原告之母朱錢川棟出具使用同意
        書，同意興建系爭房屋，原告為朱錢川棟之繼承人，應
        繼承使用借貸關係云云，然查，系爭土地係於朱錢川棟
        於74年5月8日以買賣為原因移轉所權登記予原告兄弟三
        人，為兩造所俱不爭執，此觀諸卷附之土地登記簿謄本
        亦明，顯然移轉時朱錢川棟尚未死亡，並無繼承之問題
        ；縱認原告應繼承使用借貸關係，參諸前揭最高法院民
        事庭會議決議意旨，使用借貸關係亦僅於當事人間有其
        效力，對於受乙○○贈與所有權之丙○○，並不生效力
        ，丙○○不得執該關係主張其有使用系爭土地之權利，
        其主張原告應繼受朱錢川棟同意系爭房屋使用系爭土地
        之使用借貸關係云云，並不可採。再查，丙○○現雖為
        系爭土地之共有人之一，應有部分為三分之一，但系爭
        房屋面積合計為141.53平方公尺，系爭土地面積合計為
        181平方公尺，此觀卷附土地及建物登記謄本甚明，系
        爭房屋占用系爭土地後，系爭土地所得利用之區域及價
        值甚微，顯然已逾越其應有部分之範圍，並影響他共有
        人對系爭土地之使用收益，丙○○就超越其權利範圍而
        為使用收益部分，即屬不當得利，原告主張丙○○應負
        不當得利之返還責任，亦堪採信。至於原告主張丙○○
        尚應負侵權行為損害賠償責任云云，然丙○○僅係單純
        受贈系爭房屋之所有權，就系爭房屋占有系爭土地之事
        實，並無有故意或過失之不法行為存在，與侵權行為之
        構成要件有間，原告上開主張，並不可採，併予敘明。
      3.再按城市地方房屋之租金，以不超過土地及其建築物申
        報總價年息百分之十為限，土地法第97條第1項固定有
        明文。惟房屋僅供住宅用者，始受土地法第97條第1項
        規定之限制，此觀同法第94條第1項及第96條規定之立
        法原意即可推知 (最高法院94年度第2次民事庭會議決
        議、最高行政法院92年10月份庭長法官聯席會議決議意
        旨參照)。本件原告主張丙○○就系爭房屋占用系爭土
        地，可獲得相當租金之利益，並以土地法第97條第1項
        規定定其受有相當租金之不當得利之計算標準，惟系爭
        房屋系出租他人使用，為兩造所不爭執，並有房屋租賃
        契約書（卷第52至57頁)在卷可查，原告依土地法第97
        條第1項規定以申報總價年息百分之十計算相當於租金
        之不當得利，顯屬無據，惟被告自承系爭房屋目前每月
        租金為14萬元，與卷附之租賃契約相符，而按房屋租賃
        通常包含使用土地之代價，則被告辯稱以14萬元計算相
        當於每月租金所得等語，應屬可採。因此，以每月租金
        14萬元計算，丙○○自90年7月25日受贈系爭房屋迄95
        年5月24日，共計58月，原告所有權應有部分為1/3，則
        原告得請求丙○○返還之不當得利為2,706,686元 (其
        計算式為：140,000元X1/3X58=2,706,686元，四捨五入
        )，又自95年5月25日起，應按月給付相當於租金之不當
        得利46,667元 (四捨五入)，即屬有據，超過部分，則
        為無理由。
    (四)綜上所述，原告主張其與被告乙○○及訴外人朱樹民間就
      系爭房屋有三方協議存在，乙○○分別自87年6月及88年6
      月起迄90年7月25日止就系爭房屋自行出租收益等事實，
      固屬可採，但其依給付遲延之法律關係，請求乙○○給付
      三分之一之租金所得，與法不合，難予准許，應予駁回。
      又原告主張丙○○取得系爭房屋所有權後，就超過其土地
      應有部分之範圍，占有使用系爭土地，應屬不當得利，係
      屬有據，惟其依土地法第97條第1項規定以土地及房屋申
      報總價之10%計算相當於租金之不當得利，與法未合，但
      被告自承系爭房屋每月租金合計14萬元，以此計算，丙○○每月應給付原告相當於租金之不當得利為46,667元 (四
      捨五入)，自90年7月25日迄95年5月24日止，合計為2,706
      ,686元；從而，原告請求丙○○應給付2,706,686元及自
      起訴狀繕本送達翌日即95年7月25日起至消償日止按年息
      5%計算之法定遲延利息，暨自95年5月25日日起按月給付
      46,667元之範圍內，為有理由，應予准許，超過上開範圍
      之請求，為無理由，應予駁回。
五、原告勝訴部分，兩造均陳明願供擔保，請准宣告假執行或免
    為假執行，經核於法並無不合，爰分別酌定相當之擔保金額
    宣告之；至原告敗訴部分，其假執行之聲請，因訴之駁回而
    失所依據，應併予駁回。
六、本件事證已臻明確，兩造其餘攻擊防禦方法及所舉未經援用
    之證據，經本院斟酌後，認為均不足以影響本判決之結果，
    爰不一一論駁，併此敘明。
據上論結，原告之訴為一部有理由，一部無理由，依民事訴訟法
第79條、第390條第2項、第392條第2項，判決如主文。
中　　華　　民　　國　　96　　年　　5　　月　　10 　日
                  民事第四庭法  官  劉坤典
以上為正本係照原本作成
如對本判決上訴，須於判決送達後20日內向本院提出上訴狀
中　　華　　民　　國　　96　　年　　5　　月　　10 　日
                            書記官  楊勝欽
